【裁判字號】    98,訴緝,141
【裁判日期】    980527
【裁判案由】    偽造文書等
【裁判全文】
臺灣板橋地方法院刑事判決             98年度訴緝字第141號
公  訴  人  臺灣板橋地方法院檢察署檢察官
被      告  甲○○
上列被告因偽造文書案件，經檢察官提起公訴（89年度偵字第92
52號），本院判決如下：
    主  文
本件免訴。
    理  由
一、公訴意旨略以：被告甲○○意圖為自己不法之所有，於民國
    84年9 月17日，未經被害人丙○○同意，擅自將被害人丙○
    ○所有之車牌號碼BQ-9938 號自小客車，駛往位於臺北縣板
    橋市○○路○ 段1 巷29號丁○○經營之幸福當舖，並偽造被
    害人丙○○授權被告典當該自小客車之委託書，持向丁○○
    典當借款，足生損害於被害人丙○○，並使丁○○陷於錯誤
    ，而同意典當並交付借款新臺幣20萬元，嗣被告取得借款後
    即避不見面，迄未清償借款。因認被告涉犯刑法第339 條第
    1 項之詐欺取財罪嫌及同法第216 條、第210 條之行使偽造
    私文書文書罪嫌云云。
二、按案件時效已完成者，應諭知免訴之判決，並得不經言詞辯
    論為之，刑事訴訟法第302 條第2 款、第307 條分別定有明
    文。又查被告甲○○行為後，刑法業於94年2 月2 日修正公
    布，並於95年7 月1 日施行。按行為後法律有變更者，適用
    行為時之法律，但行為後之法律有利於行為人者，適用最有
    利於行為人之法律，修正後刑法第2 條第1 項定有明文。此
    條規定係規範行為後法律變更所生新舊法律比較適用之準據
    法，本身尚無新舊法比較之問題，於新法施行後，應一律適
    用新法第2 條第1 項之規定，為「從舊從輕」之比較。而刑
    法第80條第1 項修正提高追訴時效期間，該追訴時效期間之
    修正，應屬實體刑罰法律變更，本應依新修正刑法第2 條第
    1 項比較新舊法，惟因刑法施行法第8 條之1 另定有：「於
    中華民國94年1 月7 日刑法修正施行前，其追訴權或行刑權
    時效已進行而未完成者，比較修正前後之條文，適用最有利
    於行為人之規定」，顯為刑法第2 條第1 項之特別規定，自
    應優先適用。據此，關於追訴權時效，修正前刑法第80條第
    1 項第2 款規定：「追訴權，因左列期間內不行使而消滅：
    二、3 年以上10年未滿有期徒刑者，10年。前項期間自犯罪
    成立之日起算。」；修正後刑法第80條第1 項第2 款及第2
    項規定：「追訴權，因下列期間內未起訴而消滅：二、犯最
    重本刑為3 年以上10年未滿有期徒刑之罪者，20年。前項期
    間自犯罪成立之日起算。但犯罪行為有繼續之狀態者，自行
    為終了之日起算。」；又關於時效停止部分，修正前刑法第
    83條規定：「追訴權之時效，如依法律之規定，偵查、起訴
    或審判之程序不能開始或繼續時，停止其進行。前項時效停
    止，自停止原因消滅之日起，與停止前已經過之期間，一併
    計算。停止原因繼續存在之期間，如達於第80條第1 項各款
    所定期間四分之一者，其停止原因視為消滅」；修正後刑法
    第83條規定則為：「追訴權之時效，因起訴而停止進行。依
    法應停止偵查或因犯罪行為人逃匿而通緝者，亦同。前項時
    效之停止進行，有下列情形之一者，其停止原因視為消滅：
    一、諭知公訴不受理判決確定，或因程序上理由終結自訴確
    定者。二、審判程序依法律之規定或因被告逃匿而通緝，不
    能開始或繼續，而其期間已達第80條第1 項各款所定期間四
    分之一者。三、依第1 項後段規定停止偵查或通緝，而其期
    間已達第80條第1 項各款所定期間四分之一者。前2 項之時
    效，自停止原因消滅之日起，與停止前已經過之期間，一併
    計算」。從而，新法第80條第1 項將時效期間大幅拉長，較
    之舊法規定明顯不利於被告，惟新法第83條亦放寬追訴權時
    效消滅進行之事由，故有關追訴權時效之規定，修正前、後
    之刑法各自有較有利於被告之情形，揆諸前揭規定，自應綜
    合比較時效期間長短及停止原因等相關規定後，整體適用最
    有利於被告之規定。
三、被告被訴於84年9 月17日涉犯行使偽造私文書罪嫌，而由公
    訴人向本院對被告提起公訴，嗣被告於審理中逃匿，經本院
    於90年6 月29日發佈通緝，致審判之程序不能繼續，依修正
    前刑法第80條、第83條規定並參照司法院29年院字第1963號
    及司法院大法官會議釋字第138 號解釋，本件被告所犯刑法
    第216 條、第210 條之行使偽造私文書罪，法定本刑最高度
    為5 年有期徒刑，其追訴權時效為10年，加計四分之一停止
    期間，共為12年6 月，故自其犯罪行為成立之日（即84年9
    月17日加計12年6 月，並加上檢察官自89年5 月8 日開始偵
    查本案，此有告訴狀上臺灣板橋地方法院檢察署收狀戳1 枚
    在卷可佐（89年度偵字第9252號偵查卷第1 頁），至本院於
    90年6 月29日發佈通緝日止之期間，計1 年1 月又21日，其
    追訴權之時效應於98年5 月8 日完成；反之，若依新法第80
    條第1 項第2 款之規定，被告所犯上開罪名之最重本刑為有
    期徒刑5 年，其追訴權時效為20年，故自其犯罪行為成立之
    日（即84年9 月17日），加計20年，再加計本案於90年4 月
    24日繫屬於本院，此有臺灣板橋地方法院檢察署90年4 月24
    日乙○吉秋89偵字第9252號函文上之本院收狀戳1 枚在卷可
    參（本院90年度訴字第71 0號卷第1 頁），迄本院於90年6
    月29日發佈通緝日之期間2 月又5 日，復加計被告因通緝，
    致本案審判程序不能開始，而停止追訴權時效進行持續所達
    上開追訴權時效期間之四分之一期間即5 年，被告所犯前開
    行使偽造私文書罪嫌之追訴權時效至109 年11月22日始完成
    。從而，經比較新舊法之規定，舊法之規定明顯較有利於被
    告，依前揭刑法施行法第8 條之1 規定，應適用被告行為時
    即舊法第80條、第83條有關追訴權時效之規定。故被告所犯
    前揭行使偽造私文書罪嫌之追訴權時效應至98年5 月8 日完
    成，惟被告迄今仍未緝獲歸案，其追訴權已因時效完成而消
    滅，揆諸前揭說明，本件爰不經言詞辯論，應逕為免訴之諭
    知。
四、據上論斷，應依刑事訴訟法第302 條第2 款、第307 條，判
    決如主文。
中    華    民    國    98    年    5     月    27    日
                    刑事第八庭  法  官  俞秀美
上列正本證明與原本無異。
如不服本判決，應於判決送達後10日內敘明上訴理由，向本院提
出上訴狀 (應附繕本) ，上訴於臺灣高等法院。其未敘述上訴理
由者，應於上訴期間屆滿後20日內向本院補提理由書「切勿逕送
上級法院」。
                                書記官  謝怡貞
中    華    民    國    98    年    5     月    27    日


司法院資訊處製作；財團法人民間司法改革基金會備份。
